臺灣高等法院刑事裁定
109年度抗字第128號
抗  告  人
即  被  告  蘇文宏



上列抗告人即被告因違反毒品危害防制條例案件，不服臺灣基隆
地方法院中華民國109年1月15日所為之羈押裁定（109年度訴字
第59號），提起抗告，本院裁定如下：
    主  文
抗告駁回。                                              
    理  由
一、原裁定意旨略以：抗告人即被告甲○○經原審訊問後，坦承起
    訴書所載犯罪事實，而起訴事實除被告、同案被告陳柏勳之
    自白外，並有相關人證、書證、物證可佐，足認被告涉犯毒
    品危害防制條例第4條第3項之運輸第三級毒品犯罪嫌疑重大
    ，所犯為最輕本刑5年以上有期徒刑之重罪，本將伴隨高度
    逃亡之可能，且遭查獲之愷他命數量非微，共犯賴姓少年遭
    查獲後，被告與陳柏勳又立即逃離，有相當理由認為被告有
    逃亡之虞，而有刑事訴訟法第101條第1項第3款之羈押事由
    ，且非予羈押，顯難進行追訴、審判，而有羈押之必要，乃
    自民國109年1月15日起執行羈押等語。
二、抗告意旨略以：被告涉犯本案時，甫滿18歲，實因涉世未深
    且智慮未週，一時懵懂貪圖小利致罹重典，其情可憫，又非
    主謀，僅受主嫌陳柏勳之委託代謀介賴姓少年領取毒品包裹
    ，而未參與其餘運輸毒品犯罪程序細節，所涉犯罪情節尚輕
    ，且於偵查中已自白，表知悔過之心甚深，願受法律制裁，
    犯後態度良好，尚無逃亡之虞，又父母健在，有完整家庭及
    固定住居所，親情難捨，實無任何逃亡或規避審判之具體理
    由及可能性。原裁定雖謂共犯賴姓少年遭查獲後，被告與陳
    柏勳立即逃離，有相當理由認有逃亡之虞云云，然依當時情
    節觀之，賴姓少年領取毒品包裹時，突遭多警埋伏查緝逮捕
    ，被告因事跡敗露，內心恐懼，致慌亂逃離現場，此乃一般
    犯罪人通常之本能反應，怎可引為有逃亡之虞之相當理由？
    本案除上開事實外，並無其他積極事證可認被告涉犯重罪即
    有高度逃亡之可能，原裁定之法律適用，失其可預見性、流
    於恣意，難令被告及一般人信服，自屬不當，請予撤銷或准
    具保停止羈押，降低對被告權利之侵害，始符比例原則云云
    。
三、按被告經法官訊問後，認為犯罪嫌疑重大，所犯為死刑、無
    期徒刑或最輕本刑為5年以上有期徒刑之罪，有相當理由認
    為有逃亡、湮滅、偽造、變造證據或勾串共犯或證人之虞，
    非予羈押，顯難進行追訴、審判或執行者，得羈押之，刑事
    訴訟法第101條第1項第3款定有明文。羈押被告之目的，在
    於確保訴訟程式之進行、確保證據之存在、真實及確保刑罰
    之執行，被告有無羈押之必要，暨羈押後其原因是否仍然存
    在，有無繼續羈押之必要，應否延長羈押，均屬事實認定之
    問題，法院有依法認定裁量之職權，自得就具體個案情節予
    以斟酌決定，如就客觀情事觀察，法院許可羈押之裁定在目
    的與手段間之衡量並無明顯違反比例原則情形，即無違法或
    不當可言。
四、查被告因涉犯毒品危害防制條例第4條第3項之運輸第三級毒
    品罪嫌，經檢察官提起公訴，原審訊問後，認被告犯罪嫌疑
    重大，所犯運輸第三級毒品罪嫌又為最輕本刑5年以上有期
    徒刑之罪，有相當理由認為有逃亡之虞，而有刑事訴訟法第
    101條第1項第3款之羈押原因，且有羈押之必要，乃自109年
    1月15日起執行羈押。綜觀本案卷證，被告坦承起訴書所載
    運輸第三級毒品之犯罪事實，且有同案被告陳柏勳之自白、
    證人賴姓少年之證述、蒐證錄影畫面照片、通聯紀錄地圖、
    報單、提單、發票、查獲包裹照片暨扣案之愷他命、行動電
    話、現金等物可證，足認被告犯罪嫌疑重大，且所犯係最輕
    本刑為5年以上有期徒刑之重罪，被告復自承：警察查獲賴
    姓少年時，是陳柏勳叫我駕車逃逸；我後來不自己投案是因
    為我會怕，不知道該怎麼面對等語（見原審訴字卷第36頁）
    ，其又係經拘提始到案，此亦有卷附臺灣基隆地方檢察署檢
    察官拘票可稽（見109年度少連偵字第9號卷第155頁），以
    重罪常伴有逃亡之高度可能，係趨吉避凶、脫免刑責、不甘
    受罰之基本人性，依客觀社會通念合理判斷，已足認被告有
    逃亡之高度可能，而有相當理由認為被告有逃亡之虞，如僅
    命具保、責付或限制住居等侵害較小之手段，尚不足以確保
    將來審判或執行程序之順利進行，而有羈押之必要。再參酌
    被告所涉運輸第三級毒品罪行，嚴重影響社會治安，權衡國
    家刑事司法權之有效行使、社會秩序及公共利益、被告人身
    自由之私益及防禦權受限制之程度，認對被告維持羈押處分
    尚屬適當、必要，合乎比例原則。原審經斟酌全案及相關事
    證暨訴訟進行程度及其他一切情事，認被告有羈押之原因及
    必要性，乃裁定執行羈押，核無不合。聲請意旨所稱被告家
    庭狀況，核與前開羈押原因及必要性之判斷無涉。至其餘抗
    告意旨，無非對於原審斟酌全案及相關事證暨訴訟進行程度
    及其他一切情事，本其自由心證所為之判斷，徒憑己見，為
    相異評價，均不足採。綜上所述，被告執前詞抗告，指摘原
    裁定不當，為無理由，應予駁回。
據上論斷，應依刑事訴訟法第412條，裁定如主文。
中    華    民    國    109   年    1     月    31    日
                  刑事第十六庭  審判長法  官  葉騰瑞
                                      法  官  莊明彰
                                      法  官  陳芃宇
以上正本證明與原本無異。
不得再抗告。
                                      書記官  李佳芬
中    華    民    國    109   年    2     月    4     日